【裁判字號】    90,上易,710
【裁判日期】    900516
【裁判案由】    藏匿人犯
【裁判全文】
臺灣高等法院高雄分院刑事判決                      九十年度上易字第七一號
    上訴人
    即被告  翁文甲
右上訴人因藏匿人犯案件，不服台灣高雄地方法院八十九年度易字第五四八四號中華
民國九十年二月二十七日第一審判決（起訴案號：台灣高雄地方法院檢察署八十九年
度偵字第二二六七四號），提起上訴，本院判決如左：
    主  文
上訴駁回。
    事  實
一、翁文甲（於七十五年間曾犯侵占罪，經台灣高雄地方法院判處有期徒刑十月，緩
    刑三年；又於八十九年間犯傷害罪，經台灣高雄地方法院判處有期徒刑三月，八
    十九年十月二十六日執行完畢）明知其友王政賢（業經檢察官以過失致死案件提
    起公訴）於民國八十九年四月九日凌晨三時二十六分許，駕駛車號ＺＡ—三四五
    八號自用小客車行經高雄市○○路與七賢路口處，因過失撞及行人李一夔致死，
    惟因王政賢係無駕駛執照之人，遂電請翁文甲代為頂替犯行，翁文甲竟意圖使王
    政賢隱避而應允王政賢之要求，於同日稍後在高雄市立大同醫院內，對前來處理
    之高雄市警察局新興分局警員偽稱該肇事小客車為其所駕駛，以頂替王政賢，致
    使承辦警員不疑而欲將之帶往分局刑事組制作筆錄，嗣因現場另有目擊者陳星輝
    向警員指陳該車應係由王政賢駕駛等情，翁文甲始承認頂替之情。
二、案經臺灣高雄地方法院檢察署檢察官自動檢舉偵查起訴。
    理  由
一、訊據上訴人即被告翁文甲對右揭事實坦承不諱，核與證人王政賢、陳星輝、李一
    戎（車禍死者李一夔之家屬）於警訊時所證述之情節均相符合（分別參照各該證
    人之警訊筆錄），並有王政賢遭開立之「高雄市政府舉發違反道路交通處理事件
    通知單」，及王政賢因無照駕駛經檢察官以過失致死罪提起公訴之八十九年度偵
    字第二二六七四號起訴書，與高雄市警察局新興分局警員謝迺夫所製作之報告書
    影本各一份在卷可憑（分別附於警卷、八十九年相字第五六八號相驗影印卷、與
    台灣高雄地方法院卷內）。本案事證已臻明確，被告之犯行堪以認定。
二、核被告假冒為犯人以代替他人頂罪之行為，係犯刑法第一百六十四條第二項、第
    一項之頂替罪。〔被告雖係因證人王政賢之教唆而為本案犯行，惟按，因犯人自
    行隱避，在刑法上既非屬處罰之行為，則教唆他人頂替自己以便隱避，當然亦在
    不罰之列（二十四年上字第四九七四號、四十七年台非字第五Ｏ號判例），犯罪
    人教唆他人隱避自己或使他人頂替，不成立刑法第一百六十四條犯罪之教唆犯（
    二十五年四月二十一日刑庭決議），附此敘明〕。
三、原審依刑法第一百六十四條第二項、第一項，第四十一條第一項，罰金罰鍰提高
    標準條例第一條前段、第二條，並審酌被告前於七十五年間因侵占罪經法院判處
    有期徒刑十月，緩刑三年，嗣經緩刑期滿未遭撤銷緩刑宣告，依法即視為未曾受
    前開刑之宣告，又於八十九年間，因傷害罪，經法院判處有期徒刑三月，於八十
    九年十月二十六日易科罰金繳清而執行完畢（以上於本案均不構成累犯前科），
    其係出於友人要求始為本件犯行之動機，及其犯罪目的、方法、所生危害，而於
    犯罪後已坦承犯行，態度尚稱良好等一切情狀，量處有期徒刑三月，並依法諭知
    如易科罰金以三百元折算一日之折算標準。認事用法尚無不合，量刑亦稱妥適，
    被告上訴意旨並不否認犯罪，空言指摘原判決不當，求為緩刑之判決，但其於七
    十五年間曾犯侵占罪，經台灣高雄地方法院判處有期徒刑十月，緩刑三年；又於
    八十九年間犯傷害罪，經台灣高雄地方法院判處有期徒刑三月，八十九年十月二
    十六日執行完畢，有其前科表可按，不合乎緩刑之要件，上訴並無可取，為無理
    由，應予駁回。
據上論斷，應依刑事訴訟法第三百六十八條，判決如主文。
本案經檢察官陳新慶到庭執行職務。
中    華    民    國         九十       年      五      月     十六     日
                              臺灣高等法院高雄分院刑事第六庭
                                  審判長法官  王憲義
                                        法官  范惠瑩
                                        法官  陳啟造
右甲本證明與原本無異。
不得上訴。
                                      書記官  劉金萍
中    華    民    國         九十       年      五      月     十八     日
附錄本案論罪科刑法條：
中華民國刑法第一百六十四條：
藏匿犯人或依法逮捕拘禁之脫逃人或使之隱避者，處二年以下有期徒刑、拘役或五百
元以下罰金。
意圖犯前項之罪而頂替者，亦同。
                                                                      Ｈ


司法院資訊處製作；財團法人民間司法改革基金會備份。
